【裁判字號】    89,易緝,26
【裁判日期】    900524
【裁判案由】    詐欺
【裁判全文】
台灣新竹地方法院刑事判決                          八十九年度易緝字第二六號
    公  訴  人  台灣新竹地方法院檢察署檢察官
    被      告  乙○○
右列被告因詐欺案件，經檢察官提起公訴（八十五年度偵字第二二○五號、偵緝字第
十一、十二號），本院判決如左：
    主  文
乙○○共同連續意圖為自己不法之所有，以詐術使人將本人之物交付，處有期徒刑肆
月，如易科罰金，以佰元折算壹日。
    事  實
一、乙○○與蔡志忠（業經另案判決確定）係新竹市○○路○段二六二號宏志電腦有
    限公司（下稱宏志公司）之股東，並分別擔任負責人、採購之職務，二人明知宏
    志公司於民國八十四年六月間遭竊後已呈週轉不靈，竟基於共同意圖不法所有之
    概括犯意，利用聯強國際股份有限公司（下稱聯強公司）、數技股份有限公司（
    下稱數技公司）係採月結三十天付款之式，自八十四年八月下旬起至八十五年十
    月十八日止，由蔡志忠以電話向聯強公司、數技公司陸續訂購電腦及週邊設備產
品，並另向廣瑞資訊有限公司（下稱廣瑞公司）及正昭實業股份有限公司（下稱
    正昭公司）訂購同類產品，言明貨到後翌日匯款，使各該公司陷於錯誤，而如數
    交付貨品，並交付數技公司一紙宏志公司所簽發新竹市第五信用合作社光復分社
    （下稱新竹五信）０四─０八四０五０─一一一九帳號、八十四年十月三十一日
    期、面額新台幣六千八百二十五元之支票，詎同年十月二十日乙○○、蔡志忠旋
    即結束營業，並將公司內之貨品搬遷一空，不知去向，而數技公司所持有之前揭
    支票屆期提示亦遭退票，聯強公司等四公司始知受騙（各該公司出貨日期、受騙
    金額均詳如附表所載）。
二、案經聯強公司、數技公司、正昭公司、廣瑞公司訴請台灣新竹地方法院檢察署檢
    察官偵查起訴。
    理  由
一、訊之被告乙○○固不否認有擔任宏志公司負責人，由蔡志忠負責採購，公司被竊
    後知道資金可能不夠，蔡志忠即建議開票將還款期限延長，以及有向聯強公司、
    、數技公司、廣瑞公司、正昭公司定貨之事實，惟否認有何詐欺之行為，辯稱：
    公司在十月間停止營業，之後就到泰國，當時公司尚有存款一百餘萬元等語。經
    查：前揭事實，業據被害人公司之負責人或其承辦人丙○○、趙公溪、田麗茹、
    呂學進、甲○○、吳靜芬於偵查及審理中指訴綦詳，並有被害人分別提出之出貨
    單、送貨單、統一發票、支票、退票理由單等影本附卷足稽。且共犯之被告蔡志
    忠於偵查中自承：「（聯強、數技、正昭公司）以前就有生意往來，三家都可採
    月結，但價位較高，所以剛開始不敢訂貨太多，乙○○說週轉不靈，才向這三家
    採月結大量進貨」等語（參台灣新竹地方法院檢察署八十五年度偵緝第十一號卷
    第三十一頁），另被告乙○○亦於偵查中亦供稱：「三月股東退票，資金被抽掉
    ，六月又遭竊，資金週轉不過來，請蔡志忠查那些廠商是月結的，以此種式週轉
    ，不敢讓廠商知道週轉不靈，不然廠商不敢收我票據，在競爭壓力下，我們是賠
    本在經營」等語（參同前偵卷第三十一頁），而宏志公司於八十五年一月二十三
    日經警前往查看，其內貨品搬遷一空，此有相片在卷可參，是被告乙○○、蔡志
    忠明知已週轉不靈，猶向告訴人公司大量進貨，並於進貨後旋即結束營業，且將
    店內貨品搬遷一空，不知去向，其等有不法所有意圖，灼然可見。況且付款簽收
    簿所附之新竹五信匯出匯款回執聯記載，八十四年十月份竟僅於十月四日匯予聯
    垠國際有限公司，並未支付任何貨款予告訴人公司，而如被告乙○○所稱，於宏
    志公司結束營業時尚有資金百餘萬元，何以不將之依照比例或協議償還告訴人公
    司，而被告乙○○竟仍獨自前往泰國並滯泰未歸，益明被告乙○○與蔡志忠間有
    不法所有意圖甚明，是被告乙○○所辯，顯係事後卸責之詞，不足採信，犯行堪
    以認定。
二、次按行為後法律有變更者，適用裁判時之法律，但裁判前之法律有利於行為人者
    ，適用最有利於行為人之法律，刑法第二條第一項定有明文。查被告前開行為後
    ，刑法第四十一條業於九十年一月四日修正為「犯最重本刑為五年以下有期徒刑
    以下之刑之罪，而受六月以下有期徒刑或拘役之宣告，因身體、教育、職業、家
    庭之關係或其他正當事由，執行顯有困難者，得以一元以上三元以下折算一日，
    易科罰金。但確因不執行所宣告之刑，難收矯正之效或難以維持法秩序者，不在
    此限。」、「併合處罰之數罪，均有前項情形，其應執行之刑逾六月者，亦同。
    」，並於同年月十日公布施行，於同年月十二日生效，是被告行為後法律已有變
    更，而比較新舊法之規定，以變更後之新法對被告有利，則依刑法第二條第一項
    前段之規定，自應適用新法即裁判時之刑法第四十一條第一項前段之規定，合先
    敘明。
三、核被告所為，係犯刑法第三百三十九條第一項之罪。被告乙○○與蔡志忠間共同
    犯罪，彼此間有犯意聯絡及行為分擔，均為共同正犯。先後多次犯行，時間緊接
    ，罪名與構成要件相同，顯係基於概括犯意而為，應依連續犯規定論以一罪，並
    依法加重其刑。爰審酌被告犯罪之動機、目的、手段、品行、智識程度、所詐騙
    金額之多寡及犯罪後已與告訴人聯強公司成立和解賠償損失等一切情狀，量處如
    主文所示之刑，並諭知易科罰金之折算標準。
四、據上論斷，應依刑事訴訟法第二百九十九條第一項前段、刑法第二條第一項前段
    、第二十八條、第五十六條、第三百三十九條第一項、修正後第四十一條第一項
    前段，罰金罰鍰提高標準條例第一條前段、第二條，判決如主文。
本案經檢察官吳金棟到庭執行職務
中      華      民      國    九十      年      五      月    二十四    日
                              台灣新竹地方法院刑事第二庭
                                  法      官    蘇  嘉  豐
右正本證明與原本無異。
如不服本判決，應於判決送達後十日內向本院提出上訴狀。
        書  記  官    賴  寶  合
中      華      民      國    九十      年      五      月    二十四    日
附錄本案論罪科刑法條全文：
刑法第三百三十九條：
意圖為自己或第三人不法之所有，以詐術使人將本人或第三人之物交付者，處五年以
下有期徒刑、拘役或科或併科一千元以下罰金。
以前項方法得財產上不法之利益或使第三人得之者亦同。
前二項之未遂犯罰之。
附表：
公司名稱              出貨日期                  被騙金額( 新台幣 )
聯強公司  八十四年八月二十六日起十月三日止      九十七萬六千九百九十九元
數技公司  八十四年九月二十七日起至十月十八日止  三十六萬七千五百元
廣瑞公司  八十四年十月十一日起至十月十八日止    十四萬八千一百五十元
正昭公司  八十四年十月十八日                    十三萬三千五百六十元


司法院資訊處製作；財團法人民間司法改革基金會備份。
